臺灣嘉義地方法院行政訴訟裁定
110年度救字第4號
聲  請  人  連振逢  
相  對  人  法務部  
代  表  人  蔡清祥  
上列當事人間聲請訴訟救助事件，經臺北高等行政法院於民國10
9年9月10日以109年度全字第23號、救字第462號裁定移轉本院行
政訴訟庭，並於110年10月20日發文本院通知本院前開移轉，本
院裁定如下：
    主  文
聲請駁回。
聲請程序費用由聲請人負擔。
    理  由
一、本件係聲請人對於其向臺北高等行政法院所聲請之109年度
    全字第23號聲請假處分事件，聲請訴訟救助，此有聲請人之
    訴訟救助聲請狀在卷可查，並經臺北高等行政法院認定在案
    ，亦有該院移轉裁定附卷可稽，先予敘明。
二、按當事人無資力支出訴訟費用者，行政法院應依聲請，以裁
    定准予訴訟救助。但顯無勝訴之望者，不在此限。聲請訴訟
    救助，應向受訴行政法院為之。無資力支出訴訟費用之事由
    應釋明之。前項釋明，得由受訴行政法院管轄區域內有資力
    之人出具保證書代之。行政訴訟法第101條、第102條分別定
    有明文。又釋明事實上之主張者，得用可使法院信其主張為
    真實之一切證據。但依證據之性質不能即時調查者，不在此
    限。民事訴訟法第284條亦定有明文。而行政訴訟法第101條
    所謂無資力，係指窘於生活，且缺乏經濟上之信用者而言。
    （最高行政法院97年裁聲字第18號判例參照）；亦即若非取
    必需之生活費不能支出訴訟費用，且無籌措款項以支出訴訟
    費用之信用能力者，尚難謂之為無資力支出訴訟費用。
二、再按當事人因無資力支出訴訟費用而聲請訴訟救助，關於無
    資力支出訴訟費用之事由，應提出可使法院信其主張為真實
    並能即時調查之證據，以釋明之，此觀民事訴訟法第109條
    第2項、第284條規定自明。而所謂無資力係指窘於生活，且
    缺乏經濟上之信用者而言，亦即聲請人若非取給於自己或家
    族所必須之生活費不能支出訴訟費用，且無籌措款項以支出
    訴訟費用之信用技能，方能謂之為無資力支出訴訟費用。次
    按法院調查聲請人是否無資力支出訴訟費用，專就聲請人提
    出之證據為之，如聲請人並未提出證據，或依其提出之證據
    ，未能信其無資力支出訴訟費用之主張為真實，即應將其聲
    請駁回，並無派員調查之必要。末按當事人在原審曾經繳納
    裁判費，而於訴訟進行中不能釋明其經濟狀況確有重大之變
    遷，不得遽為聲請訴訟救助。
三、聲請人於110年6月25日（本院收狀日）就本院110年度全字
    第4號定暫時狀態處分事件（下稱本件聲請事件）聲請訴訟
    救助。其主張略以：聲請人入獄服刑，服刑期間全仰賴接濟
    得以維生，且聲請人另積欠數百萬債務登載於金融聯合徵信
    中心，生活困窘無財產，屬於中低收入戶，確實無資力可支
    出訴訟費用等語，而聲請准予訴訟救助。
四、查聲請人聲請本件訴訟救助，固提出嘉義縣鹿草鄉於108年1
    月4日核定其家庭總收入平均分配全家人口，每人每月未達
    最低生活費1.5倍之通知書、家境清寒證明書、及臺灣高等
    法院臺南分院105年度聲字第21號准予其訴訟救助之民事裁
    定影本各1份為證，然聲請人於本件其所起訴之對於相對人
    假釋不服之事件，業已繳納裁判費新臺幣1,000元，經本院
    核閱110年度監簡字第5號事件卷宗屬實，可認聲請人並非屬
    於無資力支出訴訟費用，難認聲請人符合無資力支出訴訟費
    用。況且，本件聲請人聲請訴訟救助之假處分事件，本院亦
    以110年度全字第5號駁回，聲請人顯屬無勝訴之望，其訴訟
    救助之聲請，應予駁回。
五、又本件聲請人就前該假處分事件所附隨之本案即本院110年
    度監簡字第5號（高雄高等行政法院108年度訴字第211號，
    臺北高等行政法院109年度訴字第25號），於本院110年度監
    簡字第5號事件就該事件相關事件，如再審、停止執行、上
    訴、抗告等，全部聲請訴訟救助，經本院於110年8月31日以
    110年度救字第1號裁定駁回，經本院核閱該卷宗屬實，併與
    敘明。
六、依行政訴訟法第104條、民事訴訟法第95條、第78條，裁定
    如主文。　　　　　　　　
中　　華　　民　　國　　110 　年　　10　　月　　28　　日
                  行政訴訟庭  法  官  唐一强
以上為正本係照原本作成。
如不服本裁定，應於送達後10日內，向本院提出抗告狀（須按他
造人數附繕本）。　　　　　　　 
中　　華　　民　　國　　110 　年　　10　　月　　28　　日
                              書記官  黃妍爾